【裁判字號】    89,台上,4739
【裁判日期】    890810
【裁判案由】    違反毒品危害防制條例
【裁判全文】
最高法院刑事判決                              八十九年度台上字第四七三九號
    上  訴  人  甲○○
    選任辯護人  蔡奮鯨律師
                蔡國棟律師
                蔡鎮隆律師
右上訴人因違反毒品危害防制條例案件，不服台灣高等法院中華民國八十九年四月二
十八日第二審更審判決（八十九年度上更(一)字第二七四號，起訴案號：台灣桃園地方
法院檢察署八十八年度偵字第一五九九號），提起上訴，本院判決如左：
    主  文
原判決撤銷，發回台灣高等法院。
    理  由
本件原判決認定上訴人甲○○於民國八十七年十二月二十五日，利用前往大陸地區海
南島經商之機會，先在海南島某不詳地點，以大陸地區人民幣五千六百元之價格，向
年籍不詳之男子購入海洛因計二十五包（總淨重三十三點六九公克）。旋於同月二十
八日，將上開海洛因藏置於褲子口袋內，經由香港，私運進入我國境內。嗣於八十八
年一月二十六日晚上十時許，在桃園縣桃園市○○路二三六號六樓之三其住處，為警
循線查獲等情。因而撤銷第一審關於運輸第一級毒品部分之判決，依想像競合犯關係
，從一重改判論處上訴人運輸第一級毒品罪刑，固非無見。
惟查：(一)訊問被告，除有急迫情況且經記明筆錄外，應全程連續錄音；必要時並應全
程連續錄影。又筆錄內所記載之被告陳述與錄音或錄影之內容不符者，其不符之部分
，不得作為證據，此觀之刑事訴訟法第一百條之一第一項、第二項規定甚明。故審理
事實之法院，遇有被告抗辯其未有如訊問筆錄所載之陳述時，應先調取該訊問過程之
錄音或錄影帶，加以勘驗，以判斷該筆錄所載被告之陳述得否作為證據。原判決以上
訴人於警訊時之自白，作為上訴人為本件犯罪之憑據。然上訴人辯稱：伊於警訊時正
處於毒癮發作之際，神志不清，不可能為如警訊筆錄所載內容之陳述。並指摘警訊時
未曾錄音或錄影（見原審卷第七五、七六頁）。而據證人即承辦警員洪克武證稱：本
件警訊時並未錄音（見原審卷第三一頁）。則警方訊問上訴人時，是否依上開規定予
以錄音或錄影﹖如未錄音或錄影，其警訊筆錄之憑信力如何﹖均非無疑，饒有進一步
詳予調查審究之必要。乃原判決就上開疑點，未徹查明白，並翔實說明其理由，即遽
為不利於上訴人之判決，自有調查未盡及理由不備之違誤。(二)事實審法院如未於審判
期日，就被告否認犯罪有利之辯解事項與證據，於判決理由內加以論列，率行判決，
則屬於法有違。原判決以上訴人曾於八十七年十二月二十五日，出境前往大陸地區海
南島，嗣於同月二十八日入境乙節，作為上訴人為本件犯罪之佐證（見原判決理由一
）。然上訴人否認曾自大陸地區私運海洛因入境，辯稱：伊於前揭時間，係前往大陸
地區拿取離婚證書，並非前往私運海洛因入境等情，並提出海口巿新華區人民法院之
民事調解書為證（見原審卷第三○、五三、五五、五六頁）。乃原判決就上訴人前揭
否認犯罪有利之辯解事項與證據，未於判決理由內加以論列，即遽行判決，亦屬理由
不備。(三)事實審法院本於調查所得之資料，以供述證據認為一部為真實者，固得採取
或捨棄其一部，以為裁判之根據，但其所以採取或捨棄一部分之心證理由，應詳為闡
述，方足以昭折服。上訴人於審理中供稱：伊所持有海洛因係向綽號「阿坤」、「菜
脯」所購買，並非自大陸地區私運入境，證人吳成宗知情云云（見原審卷第七七頁）
。而原判決固採取吳成宗於原審之前審所供述，並未親見上訴人向「阿坤」販賣海洛
因乙節，認定吳成宗之供證不能作為有利於上訴人之證據（見原判決理由一）。然吳
成宗另於偵查中證稱：上訴人告訴伊向「菜脯」買海洛因，上訴人有一次以電話向「
菜脯」聯絡，伊有聽到（見偵查卷第六六、六七頁）；於第一審證稱：上訴人告訴伊
向「菜脯」買海洛因（見第一審卷第五四頁）；於原審之前審併證稱：伊與上訴人合
股向「菜脯」買海洛因。伊曾聽上訴人提及「菜脯」講要買海洛因，可向「阿坤」買
各等情（見原審前審卷第六○頁）。由吳成宗此部分供證內容以觀，上訴人是否曾向
「阿坤」、「菜脯」購買海洛因﹖其與本件被查扣之海洛因有無關聯﹖尚非全無研求
之餘地。乃原判決就吳成宗此部分供證內容，恝置不論，即逕為前揭認定，難謂無理
由不備之違誤。(四)原判決並未涉及施用第一級毒品之審判，乃據上論斷欄贅引毒品危
害防制條例第十條第一項，自有未洽。以上或為上訴意旨所指摘，或為本院得依職權
調查之事項。上訴人上訴意旨指摘原判決不當，非無理由，應認有發回更審之原因。
據上論結，應依刑事訴訟法第三百九十七條、第四百零一條，判決如主文。
中      華      民      國    八十九    年      八      月      十      日
                              最高法院刑事第八庭
                                  審判長法官  吳  雄  銘
                                        法官  池  啟  明
                                        法官  石  木  欽
                                        法官  郭  毓  洲
                                        法官  吳  三  龍
      右正本證明與原本無異
                                              書  記  官
中      華      民      國    八十九    年      八      月     十六     日


司法院資訊處製作；財團法人民間司法改革基金會備份。
